臺灣雲林地方法院刑事判決
110年度易字第22號
公  訴  人  臺灣雲林地方檢察署檢察官
被      告  鐘明雪



上列被告因侵占案件，經檢察官提起公訴（109年度偵字第5289
號），本院改以簡式審判程序，並判決如下：
    主      文
鐘明雪犯侵占罪，處有期徒刑捌月；又犯業務侵占罪，處有期徒
刑壹年貳月。應執行有期徒刑壹年捌月。緩刑伍年，並應履行附
件所示本院109年度司附民移調字第12號調解筆錄所示之給付內
容。
    事實及理由
一、本件犯罪事實、證據及應適用之法條，除證據增列「被告鐘
    明雪於本院準備程序、簡式審判程序之自白」外，其餘均引
    用檢察官起訴書之記載（如附件）。
二、法官考量刑度及定刑的理由：
　　被告和告訴人張素貞認識許久，依照被告所述是因為和告訴
    人父母親交好，在自己從事保險業時就一直處理告訴人家庭
    成員相關的保險問題，而法官相信被告所述不假，否則告訴
    人不會願意將大筆大筆金錢交由被告處理，委託其購買美金
    定存、購買新保單，但被告卻因為自己家庭經濟上出現問題
    ，起心動念到不屬於自己的金錢，除了造成告訴人財物上的
    巨大損失外，也讓彼此間的信任全然無存，佐以被告願意面
    對錯誤，但也已有年紀、罹病正在治療中（涉及被告個人資
    訊僅記載於筆錄），目前在家休養並照顧孫子，而觀諸被告
    過往行徑並未見不法行徑，此有台灣高等法院被告前案紀錄
    表1 紙附卷可參，可知過去並非目無法紀之人，參以被告先
    後侵占金額、業務侵占刑度等一切情狀，就被告所犯各罪，
    各量處如主文所示之刑和定應執行刑，應足以反應被告行為
    惡性。
三、被告符合緩刑宣告要件（刑法第74條第１項第1款），其僅因
    一時失慮讓自己陷入刑事程序的窘境，且其犯後願意面對錯
    誤，並極力和告訴人達成調解，佐以其已有年紀、且自承身
    體欠佳，本院認對被告所宣告之刑，以暫不執行為適當（台
    語稱為寄罪），予以諭知緩刑5 年。另考量被告畢竟有錯在
    先，且告訴人所受損失巨大，在兼顧告訴人權益下，法官認
    為應依刑法第74條第2 項第3 款規定，於緩刑期間課予被告
    履行如附件所示調解內容之負擔，乃屬適當；且前開被告
    應支付損害賠償部分，依刑法第74條第4 項之規定，得為民
    事強制執行名義。此外，倘被告未能遵守本院所諭知如主文
    所示緩刑期間之負擔（這是被告答應告訴人能做到的條件）
    ，情節重大者，檢察官尚得依刑事訴訟法第476 條、刑法第
    75條之1 第1 項第4 款之規定，聲請撤銷本案緩刑之宣告。
        
四、應適用之法律
　　刑事訴訟法第273 條之1 第1 項、第299 條第1 項前段、第
    310 條之2 、第454 條第2 項。　
本案經檢察官葉喬鈞提起公訴，檢察官施家榮到庭執行職務
中　　華　　民　　國　　110 　年　　3　　月　　9　　日
            　　　刑事第一庭  法  官  王子榮
以上正本證明與原本無異。
如不服本判決應於收受送達後20日內向本院提出上訴書狀，並應
敘述具體理由；其未敘述上訴理由者，應於上訴期間屆滿後20日
內向本院補提理由書（均須按他造當事人之人數附繕本）「切勿
逕送上級法院」。   
                               書記官  黃佑怡 
中　　華　　民　　國　　110 　年　　3 　　月　　9 　　日
附錄本案所犯法條全文：
刑法第335條
意圖為自己或第三人不法之所有，而侵占自己持有他人之物者，
處5年以下有期徒刑、拘役或科或併科3萬元以下罰金。
前項之未遂犯罰之。  
刑法第336條
對於公務上或因公益所持有之物，犯前條第1項之罪者，處1年以
上7年以下有期徒刑，得併科15萬元以下罰金。
對於業務上所持有之物，犯前條第1項之罪者，處6月以上5年以
下有期徒刑，得併科9萬元以下罰金。
前二項之未遂犯罰之。 

附件一、本院調解筆錄
附件二、
臺灣雲林地方檢察署檢察官起訴書
                                     109年度偵字第5289號
　　被　　　告　鐘明雪　女　63歲（民國00年00月00日生）
　　　　　　　　　　　　住雲林縣○○鄉○○村○○路000號
　　　　　　　　　　　　　之3
　　　　　　　　　　　　國民身分證統一編號：Z000000000號
上列被告因業務侵占案件，已經偵查終結，認應提起公訴，茲將
犯罪事實及證據並所犯法條分敘如下：
　　　　犯罪事實
一、鐘明雪為新光人壽保險業務員，具有收取保險金及幫忙購買
    保險之權限，竟為下列之行為：
　　(一)於民國107年6月22日，經張素真交付鐘明雪新臺幣（下
        同）260萬元，約定作為購買美金定存使用，詎鐘明雪
        竟意圖為自己不法之所有，基於侵占之犯意，僅購買美
        金8萬元（該日匯率30.355元，折合新台幣約2,428,400
        元），將剩餘171,600元侵占入己。
　　(二)經張素貞於107年7月24日交付105萬元及107年9月25日
        交付83萬元予鐘明雪，約定作為給付附表所示3份保單
        之保險費及購買新保單之用，詎鐘明雪竟意圖為自己不
        法之所有，基於業務侵占之犯意，將上開款項侵占入己
        ，未給付保險費及購買保單支付所用。
二、案經張素真訴由本署偵辦及雲林縣警察局斗南分局報告偵辦
    。
　　　　證據並所犯法條
一、證據清單及待證事實：
編號 證據名稱 待證事實 1 被告鐘明雪之供述 否認有何侵占、業務侵占之事實，辯稱：購買美金的差額在美金定存，在美金存摺裡，而把錢存在自己帳戶換匯比較方便，80幾萬本來是預備第二年買美金，錢也沒有買保單，希望給三年時間，照保單3%利息給告訴人，本來是想要108年把錢放在保單，結果告訴人質問，因為手邊沒有錢所已開立本票給告訴人，我把錢拿去清償債務了，對於17萬元沒有印象，也沒有印象還過告訴人17萬或交付。 2 證人即告訴人張素真之指證 被告侵占之全部事實。 3 證人張佩芳之證述 被告有承諾告訴人將105萬元、83萬元購買保單，之後沒有購買保單之事實。 4 張素真臺幣存摺影本、取款憑條 告訴人將260萬元交予被告及被告未將105萬元、83萬元用於購買新保單及給付保險費。 5 張素真外幣存摺影本、交易明細表、取款憑條 被告確實僅購買8萬美金及提領171,600元之事實。 6 取款憑條影本2份 告訴人交付105萬元、83萬元予被告之事實 7 新光人壽保險單影本、告訴人於新光人壽投保簡表、保單 告訴人所購買之保單之事實。 8 告訴人LINE對話紀錄截圖、告訴人所開立之本票 告訴人在偵查外自白有侵占款項之事實。 
二、被告行為後，刑法第 335 條第 1 項、第 336 條第 2 項固
    於民國108年12月25日修正公布，並於同年月27日施行生效
    ，然該次修正僅係將上開條文罰金刑之刑度修正與修正前之
    罰金刑依刑法施行法規定提高後之刑度，並無差異，是就被
    告所涉本案犯行之法定刑度並未修正，故無法律變更所生新
    舊法比較適用之問題，而應適用現行即修正後刑法第 335 
    條第 1 項、第 336 條第 2 項之規定論處，先予敘明。
二、核被告鐘明雪所為犯罪事實一、（一）部分，刑法第 335 
    條第 1 項之侵占罪嫌；犯罪事實一、（二）部分，係犯刑
    法第 336 條第 2 項之業務侵占罪嫌。上開2罪，犯意各別
    ，行為互殊，請分論併罰。
四、量刑部分建請審酌：
　　(一)結果不法程度：爰以行為人之責任為基礎，審酌犯罪所
        生損害部分，本罪造成告訴人受有171,600元、105萬元
        、83萬元損失，損失非輕，自當考量。
　　(二)行為違法程度：與告訴人關係部分，被告與告訴人尚未
        和解，自有不利之考量。手段部分，被告利用告訴人之
        信任及收取保險費之機會，侵占上開金額。違反義務程
        度部分，本案並非不作為或過失犯之犯罪樣態，在違犯
        義務程度上並無可為被告有利考量之餘地。犯後態度部
        分，被告否認犯行，自有不利考量。犯罪動機、目的部
        分，被告與一般侵占無所差異，此無有利不利考量，所
        受刺激部分，本案被告並無所受刺激而衝動犯罪，自難
        認有何等不當之外在刺激導致之。
　　(三)行為人責任程度：生活狀況、智識程度、品行部分，被
        告之專科畢業，家境勉持，服務業，且無前科，應為一
        切之考量。
五、沒收：
　　按犯罪所得，屬於犯罪行為人者，沒收之；於全部或一部不
    能沒收或不宜執行沒收時，追徵其價額；犯罪所得，包括違
    法行為所得、其變得之物或財產上利益及其孳息；犯罪所得
    已實際合法發還被害人者，不予宣告沒收或追徵，刑法第 3
    8-1 條 分別定有明文。本案被告所侵占171,600元、105萬
    元、83萬元為被告犯罪所得，請依刑法第 38-1 條 第 1 項
    前段、第 3 項之規定，宣告沒收之，於全部或一部不能沒收
    或不宜執行沒收時，追徵其價額。
六、至告訴意旨認被告上開所為，另同時涉有刑法第之背信罪嫌
    。次按刑法上之背信罪，為一般的違背任務之犯罪，而同法
    之侵占罪，則專指持有他人所有物，以不法之意思，變更持
    有為所有，侵占入己者而言。是為他人處理事務之人所為之
    侵占，為特殊之背信行為，故侵占罪成立時，雖其行為合於
    背信罪之構成要件，亦當論以侵占罪，而不應論以背信罪（
    最高法院27年度滬上字第72號與51年度台上字第58號判決參
    照）。本案被告侵占之犯行，與背信罪係屬同一之基本社會
    事實，既以刑法第 336 條第 1 項、第 2 項侵占、業務侵
    占罪論處，揆諸前開說明，當無再援用背信罪之法條處斷。
    然此部分與前開起訴之侵占、業務侵占部分，具有接續犯之
    實質上一罪關係，而為法律上一罪，屬同一案件，爰不另為
    不起訴處分，併此敘明。
三、依刑事訴訟法第 251 條第 1 項提起公訴。
　　此　致
臺灣雲林地方法院
中　　華　　民　　國　 109　　年　　12　　月　　25　　日
                              檢  察  官  葉  喬  鈞
本件正本證明與原本無異
中　　華　　民　　國　 110　　年　　1 　　月　　6 　　日
                              書  記  官  黃  靜  雯
附錄本案所犯法條全文
中華民國刑法第 336 條
對於公務上或因公益所持有之物，犯前條之罪者，處 1
年以上 7 年以下有期徒刑，得併科 15 萬元以下罰金。
對於業務上所持有之物，犯前條之罪者，處 6 月以上 5
年以下有期徒刑，得併科 9 萬元以下罰金。
前二項之未遂犯罰之。
附表：
編號 保單號碼 投保日期  保單名稱 1 0000000000 107/08/20 新光人壽鑫旺福 2 0000000000 107/08/27 新光人壽美樂雙喜 3 0000000000 107/08/27 新光人壽美旺福